臺灣基隆地方法院刑事判決　　　　　　　　　　　　　九十一年度訴字第二五八號
　　公　訴　人　臺灣基隆地方法院檢察署檢察官
　　被　　　告　甲○○
　　選任辯護人　楊景超
右列被告因偽造文書案件，經檢察官提起公訴（九十一年度偵字第一一００號），本
院判決如左：
    主  文
甲○○無罪。
    理  由
一、公訴意旨略以：甲○○係森洋國際貿易有限公司（設：臺北市○○路○段二十七
    號十樓，以下簡稱森洋公司）之負責人。其明知向財政部基隆關稅局繳驗之巴基
    斯坦商Shahsons Fisheries(Pvt) Ltd.公司商業發票（Commercial Invoice號碼：
    七八六＼四七六＼ＳＩＣ＼二一號）一張，並非該外商公司所簽發，而係偽
    造成售價較實際買賣價格為低之發票，於民國九十年四月十八日，向財政部基隆
    關稅局五堵分局報運進口冷凍白帶魚（Frozen Ribbon Fish）一貨櫃，總重量為
    二萬四千公斤，實際交易金額為二萬八千八百美元，意為逃漏進口關稅，繳驗前
    揭不實商業發票而加以行使（進口報單號碼為ＡＷ＼九＼二二一一＼三四
    號），將每公斤冷凍白帶魚單價，由一點二美元虛報為零點三美元，致該批貨品
    進口總價巨輻滑落為七千二百美元，以高價低報之方式逃漏進口關稅，足以生損
    害於財政部基隆關稅局核驗關稅之正確性及該供應商之權益。嗣經該分局發現該
    批白帶魚報價偏低，報由財政部關稅總局驗估處查告該批白帶魚行情價格後，認
    應以每公斤單價零點六美元為合理價，乃依該驗估單位核估之合理價格計算，並
    追徵所漏進口關稅共計新臺幣二十三萬九千三百零一元。因認甲○○所為，係犯
    刑法第二百十六條、第二百十條之行使偽造私文書罪嫌
二、公訴人認被告甲○○涉有行使偽造私文書罪嫌，無非以：被告所繳驗之商業發票
    上所列交易單價，與財政部關稅總局驗估處查得之實際交易價格明顯不符，差距
    甚大，此有財政部關稅總局函請開狀銀行華南商業銀行南京東路分行提供存檔商
    業發票及結匯文件等資料附卷可參，若謂被告全然不知此情或係作業錯誤所致，
    實有違事理之常。復查，被告所申報進口之貨品，經財政部關稅總局查價結果，
    其合理之輸出單價應為CFR USD 0.6/Kg即每公斤零點六美元，此有財政部關稅總
    局驗估處總驗緝二（一）字第九一六一號函一件附卷可稽，即使被告所
    辯本件進口之貨品係較低級之商品云云，亦與實際合理價格顯有不符；遑論就上
    開開狀銀行存檔之商業發票及結匯文件與本件被告行使之商業發票比對觀之，二
    者在進口貨品欄內均記載："A"GRADE字樣。此外，復有財政部基隆關稅局五堵分
    局（九）基五審查字第一九二號函、緝私報告表、森洋公司變更登紀表各一件
    、進口報單一紙、照片三幀為據
三、本院訊據被告甲○○固坦承申報通關時檢驗之發票金額與銀行結匯時提出之發票
    金額不符，惟堅決辯稱：申報通關時繳交之發票並非其偽造或變造而來，乃係出
    口商應其要求開立金額較低之發票供其申報通關之用，因此係有權開立發票之出
    口商所開立之發票，並非偽造之發票，應不成立偽造私文書罪等語置辯。
四、按犯罪事實應依證據認定之，無證據不得推定其犯罪事實；次按不能證明被告犯
    罪或其行為不罰者，應諭知無罪之判決，刑事訴訟法第一百五十四條、第三百零
    一條第一項分別定有明文。次按認定不利於被告之事實，須依積極證據，苟積極
    證據不足為不利於被告事實之認定時，即應為有利於被告之認定，更不必有何有
    利之證據，最高法院三十年上字第八一六號著有判例；再按事實審法院對於證據
    之取捨，依法雖有自由判斷之權，然積極證據不足證明犯罪事實時，被告之抗辯
    或反證縱屬虛偽，仍不能以此資為積極證據應予採信之理由，又認定犯罪事實應
    依證據，為刑事訴訟法所明定，故被告否認犯罪事實所持之辯解，縱屬不能成立
    ，仍非有積極證據足以證明其犯罪行為，不能遽為有罪之認定，最高法院三十年
    上字第四八二號、三十年上字第一八三一號判例可資參照。末按刑法第二百十條
    之偽造文書罪，指無制作權不法制作者而言，若自己之文書，縱有不實之記載，
    要難構成本條之罪。最高法院四十七年度台上字第三六五號判例要旨足徵。
五、經查：
（一）被告辯稱本件發票係由出口商巴基斯坦商Shahsons Fisheries(Pvt)Ltd.公司
      所開立，並非其偽造，業據其提出前開出口商之出口經理  MASOOD   HASHIM
      MAZRA MANZIL出具之公證書表明該發票係其公司出具，堪信為真。復且出口商
      提供發票與進口商使用乃屬商業交易習慣，並且其應進口商要求另出具一份價
      格較低之發票供報關時使用以減低關稅，出口商實無拒絕之必要，蓋其所注重
      者乃銀行結匯時進口商確實依據其真實價格給付貨款即可，因此被告辯稱出口
      商出具一紙較真實價格為低之發票供其報關之用，於常情並無不合，因之，被
      告辯稱其並未偽造申報通關之發票，要足採信。
（二）公訴人認被告偽造發票之依據均係著重於發票上記載之金額並非真實，但依據
      前揭判例意旨可知，偽造私文書罪係處罰冒用他人名義製作文書，而如為有權
      製作文書者所製作之文書其文書內容是否真實，要非所問，是以縱然發票上記
      載之價格並非真實，因該發票確為有權製作者所製作，應不成立偽造私文書罪
      。
（三）既然該報關之發票並非偽造之私文書，被告提出向關稅局行使，亦不成立行使
      偽造私文書罪。
（四）依前揭判例所示意旨，本案既不能證明被告犯罪，即應為被告無罪判決之諭知
      。
據上論斷，應依刑事訴訟法第三百零一條第一項，判決如主文。
本案經檢察官吳佳齡到庭執行職務
中      華      民      國      九十一      年      六     月   二十七  日
                                    台灣基隆地方法院刑事第二庭
                                          法  官    王  翠  芬
右正本證明與原本無異。
對於本件判決如有不服，應於收受送達後十日內，向本院提出上訴書狀，上訴於臺灣
高等法院，並按他造當事人之人數附具繕本。
                                          書記官    明  祖  斌
中      華      民      國      九十一      年      六     月   二十八  日
